【裁判字號】    89,訴,228
【裁判日期】    900629
【裁判案由】    貪污
【裁判全文】
臺灣雲林地方法院刑事判決
    公  訴  人  臺灣雲林地方法院檢察署檢察官
    被      告  甲○○
    選任辯護人  李建忠
右列被告因貪污案件，經檢察官提起公訴（八十九年度偵字第一八四三號），本院判
決如左：
    主  文
甲○○依據法令從事公務之人員，購辦公用物品，浮報數量，處有期徒刑伍年，褫奪
公權年。
    事  實
一、甲○○為行政院國軍退除役官兵輔導委員會雲林榮譽國民之家（下稱雲林榮家）
    之秘書室組員，負責購辦公用物品之業務，係依據法令從事公務之人員，因於民
    國八十八年七月間某日，向雲林縣斗六市大賣商拍賣廣場購買十公斤裝二包洗衣
    粉，單價每包為新臺幣（下同）二百元，其明知購買數量僅為二包，顯非二十三
    包，竟於職務上所應製作之雲林榮家八十八年七月份清潔用品領用統計表上及七
    月份清潔用品費第二十六號申報憑證上，計列購買二十三包十公斤裝洗衣粉，同
    時在其申報款項應製作之簽呈上，將因而多出之金額四千二百元，合計於七月份
    清潔用品各單位使用總金額一萬一千六百一十三元內，而將事實上僅購買二包洗
    衣粉而非購買二十三包洗衣粉之不實事項，登載於各該統計表、申報憑證、簽呈
    等職務上所掌之公文書上，計共浮報二十一包洗衣粉數量，並據以申報而行使。
二、案經法務部調查局雲林縣調查站移送臺灣雲林地方法院檢察署檢察官偵查起訴。
    理  由
一、被告甲○○否認浮報二十一包洗衣粉數量，依然辯稱：洗衣粉數量部分，七月份
    之需求為二包，實際上他亦購買二包而已，但是向大賣商拍賣廣場購買其他雜項
    貨品很多，所以就把其他雜項貨品費用總數換算洗衣粉之價格，所以十公斤裝的
    洗衣粉雖只買二包，為了合計其他雜項貨品費用，才在七月份清潔用品領用統計
    表上填寫購買二十三包十公斤裝洗衣粉，並非故意浮報等語。經查：
    （一）被告已承認雲林榮家八十八年七月份洗衣粉之需求量為二包，實際上亦僅
          購買二包，並經證人乙○○於法務部調查局雲林調查站調查、檢察官偵查
          中證實，足見雲林榮家八十八年七月份洗衣粉之需求量為二包，被告的確
          僅購買二包洗衣粉而已。
    （二）被告辯解為將大賣商拍賣廣場所購買其他雜項貨品，換算為洗衣粉之價格
          計列，始在該統計表上填寫購買二十三包洗衣粉，此雖經證人乙○○於本
          院審理時證實，並有被告所提之「其他雜項貨品」金額估價單共二十一紙
          附於本院證物袋為證，然該估價單中屬八十八年七月份者十紙，金額共二
          千三百四十元，與被告浮報二十一包洗衣粉數量，其金額為四千二百元不
          符，不足為憑，至於其餘估價單，分別屬八十八年六月份者八紙，未註明
          日期者三紙，均非八十八年七月份應報之金額，不足為證，所提之估價單
          均無從證實被告之辯詞及證人乙○○上開證言為真實，且觀之雲林榮家文
          具紙張、清潔用品需求單，其貨品項目，皆分別列具，無合報之跡象，合
          報亦不合會計處理要求，非為常規，且小自菜瓜布、紙杯、垃圾袋、刷子
          、橡膠手套、樟腦丸、橡皮圈等細小項目，皆詳細登載，豈尚有其他雜項
          不為登載之理，被告辯解仍無法採信。
    （三）證人戊○○於偵查中復證稱：其係雲林榮家政風室主任，榮家主任余天彪
          在八十八年九月底發現甲○○所製作的七月份文具紙張、清潔用品之領用
          品清單有問題交代查明，經其查證結果，發現需求單與領用統計表不符，
          其單位依規定要採購用品，需在前一個月由各單位將所需用品填在需求單
          上，再將需求單交由秘書室彙整，秘書室統計數量後再交由秘書室承辦人
          甲○○向訂約廠商乙○○及丙○○去領貨再交由各單位領用，除了甲○○
          集中領貨外，並未發現有榮家同仁私自去領貨的情形，且依規定也不可以
          由同仁私自去向廠商領貨，發現不符的地方，洗衣粉方面，需求單上記載
          洗衣粉十公斤裝是二包，但甲○○在領用統計表上登載二十三包．．．．
          在訪談筆錄上，甲○○亦承認實際領用十公斤裝洗衣粉二包．．．．．．
          甲○○辯解因事忙用拼湊方式來報帳，但其認為榮家可以實報實銷，不用
          拼湊來報銷等語，足見被告浮報二十一包洗衣粉之事，為其主管所發覺、
          調查。
    （四）經本院向審計部調取被告申報原始憑證，有關雲林榮家八十八年七月份清
          潔用品中，仍申報列二十三包十公斤裝洗衣粉，有審計部八十九年十一月
          三十日台審部總字第八九０四八０號函及所附原始憑證之雲林榮家八十八
          年七月份清潔用品領用統計表、七月份清潔用品費申報憑證及簽呈各一紙
          在卷可證，被告虛列、浮報二十一包洗衣粉之事實明確，足可認定。
    （五）上述領用統計表、申報憑證、簽呈均為被告職務上所製作之公文書，有雲
          林榮家九十年五月二日（九十）雲家政字第一一八四號函一紙在卷可證，
          依其作用，可證明雲林榮家向廠商購買物品數量，雲林榮家各單位使用物
          品之狀況，主管憑以核發請領之文件，甚至核銷單位預算，呈報審計部審
          核、結算之憑證，且為廠商資以領款之依據，具備公文書之形式，其內容
          並具一定證明之效力，非單純公家機關內部使用之文書而已，其屬被告職
          務上所掌之公文書無誤。
    綜上所述，本件被告關於八十八年七月份清潔用品中，其十公斤裝洗衣粉數量登
    載不實、浮報等事實，事證明確，均可認定，應依法論罪科刑。
三、核被告甲○○所為係犯貪污治罪條例第四條第一項第三款之購辦公用物品，浮報
    數量罪及刑法第二百十六條、第二百十三條之行使登載不實之公文書罪。其登載
    後據以行使，其登載之低度行為，應為行使之高度行為所吸收，只論以行使登載
    不實之公文書罪。所犯上開二罪間，有方法結果之牽連關係，為裁判上一罪即訴
    訟法上同一案件，應依刑法第五十五條牽連犯規定從一重之購辦公用物品，浮報
    數量罪處斷。而被告所犯浮報數量罪，情節輕微，所圖得之財物在五萬元以下，
    爰依貪污治罪條例第十二條第一項減輕其刑。爰審酌被告浮報二十一包洗衣粉，
    價值僅為四千二百元、雲林榮家受損害程度及被告犯後態度等一切情形，量處如
    主文所示之刑。又被告係犯貪污治罪條例之罪，經本院宣告有期徒刑以上之刑，
    自應依貪污治罪條例第十七條之規定，併予宣告褫奪公權三年。另被告犯罪所圖
    得財物四千二百元，尚不能證明已由被告取得，無從依同條例第十條第一項之規
    定，諭知追繳、發還，附此敘明。
四、公訴意旨尚以被告甲○○於八十八年六月間，向乙○○所經營之雲林縣斗六市大
    賣商拍賣廣場，購買十六個郵箱，總價為四千元，甲○○向雲林榮家申請上開四
    千元費用後，竟將之侵占入己，而未將該款項給付給廠商乙○○，並於八十八年
    七月間，向孫美連所經營之雲林縣斗六市玉兔儀器文具行購買十八支油性細字奇
    異筆，卻在雲林榮家八十八年七月份文具用品領用統計表上，虛報購買二百五十
    二支油性細字奇異筆，浮報油性細字奇異筆數量二百三十四支，因認被告同犯上
    開罪嫌。公訴意旨以被告侵占上述四千元及浮報油性細字奇異筆數量二百三十四
    支，係以證人戊○○證述：其是雲林榮民之家政風室主任，榮家主任余天彪在八
    十八年九月底發現甲○○所製作的七月份文具紙張之領用品清單有問題而交代清
    查，經查證結果，發現需求單與領用統計表不符，其單位依規定要採購用品，需
    在前一個月由各單位將所需用品填在需求單上，再將需求單交由秘書室彙整，秘
    書室統計數量後再交由秘書室承辦人甲○○向訂約廠商乙○○及丙○○去領貨品
    再交由各單位領用，除了甲○○集中領貨外，並未發現有榮家同仁私自去領貨的
    情形，且依規定也不可以由同仁私自去向廠商領貨，而發現有不符的地方，在油
    性細字筆方面，需求單上為十八支，但在文具紙張領用統計表上卻登載為二百五
    十二支，另採購郵箱十六個四千元問題，乙○○有向主任反應四千元採購郵箱錢
    未付，經訪談乙○○，亦稱確實尚未收到甲○○之四千元，而甲○○已在八十八
    年六月二十五日領走該筆四千元款項等語；及證人乙○○證稱：在八十八年六月
    間，有將十六個郵箱交給榮民之家，因甲○○未將該筆貨款四千元交付，有一天
    榮家余主任到店裡來，有向其反應，他說回去會查明，政風室主任有來調查，均
    有據實回答，人事管理員有代付四千元，而甲○○到現在未給付四千元等語；並
    據雲林榮家八十八年七月份文具紙張需求單及領用統計表、支出傳票、郵箱收據
    、現金出納備查簿等證物，為其主要論據影本附卷可稽。被告對此部分亦否認有
    何侵占、浮報之犯行，辯稱：奇異筆部分係筆誤記錯，因為奇異筆一枝是十四元
    ，買了十八支總價二百五十二元，把總價二百五十二元誤為買了二百五十二支，
    所以數量才寫為二百五十二支，至於購買的郵箱十六個，其價金四千元確實已給
    付予乙○○了等語。經查：
    （一）經本院向審計部調取被告關於八十八年七月份使用文具用品之申報原始憑
          證，依審計部上開函文，其所附之雲林榮家八十八年七月份使用文具用品
          統計表及七月份文具紙張清潔用品需求單，均記載申報油性細字奇異筆數
          量十八支，而非二百五十二支，所附申報憑證及簽呈均記載金額為一萬一
          千八百零四元，亦無出入，則被告最後申報之數額既為油性細字奇異筆十
          八支，應無浮報之事實，而且證人丁○○於本院亦結證證明其核對八十八
          年七月份使用文具用品部分，問過領用人，確實均有拿到文具用品，同可
          證實被告並無浮報，此部分自不能證明被告有登載不實及浮報之犯行。
    （二）至於被告被訴侵占之部分，雖證人乙○○堅稱被告迄今尚未給付該四千元
          ，但此為被告所否認，再依被告所提出之乙○○經營之雲林縣斗六市大賣
          商拍賣廣場向雲林榮家領款之支票存根所示，證明乙○○於八十八年六月
          間、十一月間及十二月間，均有向雲林榮家領取款項之紀錄，有該等支票
          存根七紙在卷可憑，而乙○○卻遲至八十八年十二月十九日始向雲林榮家
          主任反應本件購買郵箱價金四千元尚未給付之事，亦經證人戊○○於本院
          審理時證述屬實，此有異於常情，且事涉記憶難免有誤，如已收取而忘記
          者，非無可能，且依扣案之現金出納備查簿其中確實有四月一日支大賣商
          四千元之記載，此顯然非被告臨時起意所為，仍可以證明被告實際上已給
          付四千元予大賣商拍賣廣場，並無將之侵占入己，故縱使被告曾經採購郵
          箱十六個、價金四千元，並據向所屬雲林榮家請款，已不能單據證人林士
          揚上開證言而認定被告有侵占該四千元之事實。
    按犯罪事實應依證據認定之，無證據不得推定其犯罪事實，又不能證明犯罪者，
    應諭知無罪之判決，刑事訟訴法第一百五十四條及第三百零一條第一項分別定有
    明文。依上所述，不能證明被告有被訴侵占、浮報油性細字奇異筆數量之犯行，
    此部分本應諭知被告無罪之判決，惟公訴人既以此部分與被告前揭有罪部分有方
    法與結果之牽連犯關係，為裁判上一罪即訴訟法上同一案件，合併起訴，爰不另
    為無罪之諭知，併此敘明。
據上論結，應依刑事訴訟法第二百九十九條第一項前段，貪污治罪條例第二條前段、
第四條第一項第三款、第十二條第一項、第十七條，刑法第十一條、第二百十六條、
第二百十三條、第五十五條、第三十七條第二項，判決如主文。
本案經檢察官劉海倫到庭執行職務。
中      華      民      國      九十    年    六    月      二十九      日
                                臺灣雲林地方法院刑事第二庭
                                    法  官  吳  福  森
右正本證明與原本無異。
如不服本判決，應於判決送達後十日內向本院提出上訴狀( 應附繕本 )。
                                    書記官  李  松  坤
中      華      民      國      九十    年    六    月      二十九      日
附錄本案論罪科刑法條：
刑法第二百一十六條：
行使第二百十條至第二百十五條之文書者，依偽造、變造文書或登載不實事項或使登
載不實事項之規定處斷。
刑法第二百一十三條：
公務員明知為不實之事項，而登載於職務上所掌之公文書，足以生損害於公眾或他人
者，處一年以上七年以下有期徒刑。
貪污治罪條例第四條：
有下列行為之一者，處無期徒刑或十年以上有期徒刑，得併科新台幣一億元以下罰金
：
一竊取或侵占公用或公有器材、財物者。
二  藉勢或藉端勒索、勒徵、強占或強募財物者。
三  建築或經辦公用工程或購辦公用器材、物品，浮報價額、數量、收取
    回扣或有其他舞幣情事者。
四  以公用運輸工具裝運違禁物品或漏稅物品者。
五  對於違背職務之行為，要求、期約或收受賄賂或其他不正利益者。
前項第一款至第四款之未遂犯罰之。


司法院資訊處製作；財團法人民間司法改革基金會備份。
